臺灣板橋地方法院交通事件裁定　　　　　　　　　九十二年度交聲字第一七九七號
　　原處分機關　交通部公路總局臺北區監理所
　　異　議　人　甲○○
　　即受處分人
右列受處分人因違反道路交通管理處罰條例案件，對於交通部公路總局臺北區監理所
於民國九十二年十月二十日以北監營字第裁四０－ＡＢＸ一九０三六四號所為之裁決
處分（原舉發案號：臺北市政府警察局九十年十月十八日北市警交大字第ＡＢＸ一九
０三六四號），聲明異議，本院裁定如左：
    主  文
原處分撤銷。
甲○○汽車駕駛人，行經有燈光號誌管制之交岔路口闖紅燈，處罰鍰新臺幣壹仟捌佰
元，並予記違規點數點；又汽車駕駛人，駕駛汽車有違反道路交通管理處罰條例之
行為，經交通勤務警察制止時，拒絕停車接受稽查而逃逸，處罰鍰新臺幣仟元，並
予記違規點數壹點。
    理  由
一、原處分意旨略以：異議人即受處分人甲○○於民國九十年十月十八日十八時三十
    五分許，騎乘車號：ＵＴＮ－一三一號輕型機車，沿臺北市○○○路由東往西方
    向行駛，行經長安西路與延平北路口時，（一）因駕車行經有燈光號誌管制之交
    岔路口闖紅燈右轉；（二）違反道路交通管理處罰條例之行為，拒絕停車接受稽
    查而逃逸，經警掣單逕行舉發，乃依道路交通管理處罰條例第五十三條、第六十
    條第一項之規定，裁處罰鍰共計新臺幣四千八百元，並依同條例第六十三條第一
    項第一款、第三款之規定並予記違規點數共計四點。
二、異議意旨略以：伊並未收到本件舉發違反道路交通管理事件通知單，迄九十二年
    八月左右因另案被舉發去監理站繳罰單才知道有本件交通違規事件，且伊並無於
    九十年十月十八日十八時三十五分許騎乘上開機車行經該違規地點，而未有前揭
    違規情事，伊懷疑警員是否誤為舉發，況本件取締警員亦未提出違規照片及相關
    證據，以證明伊當時確有上開違反道路交通管理處罰條例所列之違規行為，爰聲
    明異議，請求撤銷原處分云云。
三、按汽車駕駛人，行經有燈光號誌管制之交岔路口闖紅燈者，處新臺幣一千八百元
    以上五千四百元以下罰鍰；汽車駕駛人，駕駛汽車有違反本條例之行為，經交通
    勤務警察或依法令執行交通稽查任務人員制止時，不聽制止或拒絕停車接受稽查
    而逃逸者，除按各該條規定處罰外，處新臺幣三千元以上六千元以下罰鍰；又汽
    車駕駛人有第六十條第一項、第五十三條情形之一者，除依原條款處罰鍰外，並
    予各記違規點數一點、三點，以上道路交通管理處罰條例第五十三條、第六十條
    第一項及第六十三條第一項第一款、第三款分別定有明文。次按道路交通管理處
    罰條例所定罰鍰之處罰，行為人接獲違反道路交通管理事件通知單後，於十五日
    內得不經裁決，逕依第九十二條第三項之罰鍰基準規定，向指定之處所繳納結案
    ；不服舉發事實者，應於十五日內，向處罰機關陳述意見；其不依通知所定期限
    前往指定處所聽候裁決，且未依規定期限繳納罰鍰結案或向處罰機關陳述意見者
    ，處罰機關得逕行裁決之，上開條例第九條第一項亦有規定。再按對於違反道路
    交通管理處罰條例之行為，逕行舉發者，應按已查明之資料填註車牌號碼、車輛
    種類、車主姓名或名稱及地址，並於通知單上方空白處加註逕行舉發之文字後，
    由舉發機關送達被通知人；又處理違反道路交通管理事件，有關文書送達之程序
    ，依行政程序法之規定，以上違反道路交通管理事件統一裁罰基準及處理細則第
    十一條第一項第三款、第五條分別亦有明文。
四、經查：
（一）本件異議人即受處分人甲○○確於九十年十月十八日十八時三十五分許，騎乘
      車號：ＵＴＮ－一三一號輕型機車，沿臺北市○○○路由東往西方向行駛，行
      經有燈光號誌管制之長安西路與延平北路交岔路口時闖紅燈右轉，並拒絕停車
      接受稽查而逃逸，嗣經警掣單逕行舉發之違規事實，業據本件證人即前臺北市
      政府警察局大同分局延平派出所警員（現為臺北市政府警察局松山分局東社派
      出所警員）乙○○於本院調查時到庭證述綦詳，並有證人乙○○當庭所繪製之
      異議人斯時違規行車路線現場圖一紙在卷供佐，復有臺北市政府警察局九十年
      十月十八日北市警交大字第ＡＢＸ一九０三六四號舉發違反道路交通管理事件
      通知單（下稱舉發通知單）影本一紙附卷可稽，且經臺北市政府警察局大同分
      局函轉松山分局查處無誤，有臺北市政府警察局松山分局九十二年三月二十七
      日北市警松分交字第０九二六一０一五五００號書函影本一份在卷足憑。而觀
      諸本件證人即舉發員警乙○○到庭所證稱：「本件交通違規事件是我所舉發，
      當時我是任職於延平派出所，九十年十月十八日十八時三十五分許，我在長安
      西路、延平北路口執行十七點到十九點的交整勤務，該路口是三叉路口，異議
      人從長安西路右轉延平北路之後，當時長安西路、天水路都是紅燈，當時也沒
      有紅燈右轉的標誌，我看到ＵＴＮ－一三一號輕型機車違規時曾示意異議人停
      車，當時異議人車上是一人，車子是黑色的，異議人閃一下就走了，當時我有
      穿著制服，該路口是我一人負責執行交整勤務，我是站在長安西路右轉延平北
      路的角落，方位來說是東北側，位置十分明顯，我吹哨、揮手示意異議人停車
      後，異議人就當著我的面閃我，我有看清楚異議人的車牌號碼並直接記載舉發
      單黃色牛皮的封面上，當時是突發狀況，所以來不及照相，我沒有近視，裸視
      零點九、一點零，當時雖然天色比較暗，但仍然可以看清楚車牌，我是回去後
      查詢電腦並舉發」、「當時騎乘該車的是男性，他是距離我不到三公尺的位置
      閃過去」、「我不可能開錯罰單，如果開錯的話，我就是偽造文書，兩個小時
      的交整勤務中，我可以開出十幾張罰單，我在執行交整勤務之前，我有執行其
      他的勤務，但是不致於因為執勤久而有疲倦的情形，一般會讓我休息幾小時後
      再執行其他勤務，‧‧」之情節（參見本院九十二年十二月二十九日訊問筆錄
      第四頁、第五頁），本件異議人應確有於上述時地駕車行經有燈光號誌管制之
      交岔路口闖紅燈右轉之違反道路交通管理處罰條例之行為，且經交通勤務警察
      制止時拒絕停車接受稽查而逃逸之違規情事無訛。再者，交通警員掣單舉發違
      反道路交通管理處罰條例所列之違規事實，本質上為行政處分，係公務員基於
      職務上權力，依法就特定之具體事件所為具有公法上效果之單方行政行為，基
      於公務員為公法上行為具有公信力之原則，該行政處分當可被推定為真正，其
      據以依法處分之事實亦應認定為真正無誤，此與民事訴訴法第三百五十五條第
      一項規定：「文書，依其程式及意旨得認作公文書者，推定為真正」之情形相
      同，本此公信原則，立法者以道路交通管理處罰條例第九十二條第三項之授權
      ，賦予行政機關訂定違反道路交通管理事件統一裁罰基準及處理細則，使執勤
      員警得當機處分，以達其維護交通秩序、安全之行政目的。從而，本件異議人
      既未就執勤員警之舉發有誤提出相關證據以供調查，本院經查亦無任何證據足
      資證明執勤員警有何捏造事實違法取締之不法情事，兼衡本件證人即執勤員警
      與異議人素不相識，並無宿怨，亦無仇隙，應無甘冒自身觸犯偽證罪之風險而
      設詞誣攀並捏造事實違法取締之理，則執勤員警本其維護交通秩序、安全職責
      所為之舉發，自應受到合法、正確之推定。綜上，異議人前開所辯，無非事後
      推諉卸責之詞，要無足採。本件事證明確，異議人上開違規事實堪以認定。
（二）次查本件舉發通知單係由原舉發單位即臺北市政府警察局大同分局以掛號郵務
      方式寄送至異議人登記之戶籍地址即臺北縣三峽鎮五寮八二號，郵務士因「招
      領逾期」，遂將該舉發通知單退回原舉發單位，原舉發單位乃於九十一年四月
      二十四日，將該舉發通知單移送至原處分機關即交通部公路總局臺北區監理所
      ，異議人逾期未前往原處分機關聽候裁決，原處分機關遂逕行依法裁處罰鍰共
      計新臺幣四千八百元，並共記違規點數四點等情，固有臺北市政府警察局大同
      分局九十三年三月二日北市警同分交字第０九三六０七四九三００號書函、交
      通部公路總局臺北區監理所九十三年三月十二日北監營字第０九三九００一五
      二八號書函、郵遞信封正本、臺北市政府警察局舉發違反道路交通管理事件通
      知單正本及違反道路交通管理事件裁決書影本各一份在卷可憑。惟按行政程序
      法有關送達之規定，其中第七十二條規定：「送達，於應受送達人之住居所、
      事務所或營業所為之。但在行政機關辦公處所或他處會晤應受送達人時，得於
      會晤處所為之。對於機關、法人、非法人之團體之代表人或管理人為送達者，
      應向其機關所在地、事務所或營業所行之。但必要時亦得於會晤之處所或其住
      居所行之。應受送達人有就業處所者，亦得向該處所為送達。」，第七十三條
      規定：「於應送達處所不獲會晤應受送達人時，得將文書付與有辨別事理能力
      之同居人、受僱人或應送達處所之接收郵件人員。前項規定於前項人員與應受
      送達人在該行政程序上利害關係相反者，不適用之。應受送達人或其同居人、
      受僱人、接收郵件人員無正當理由拒絕收領文書時，得將文書留置於應送達處
      所，以為送達。」（註：學說稱之為補充送達及留置送達），第七十四條規定
      ：「送達，不能依前二條規定為之者，得將文書寄存送達地之地方自治或警察
      機關，並作送達通知書兩份，一份黏貼於應受送達人住居所、事務所、營業所
      或其就業處所門首，另一份交由鄰居轉交或置於該送達處所信箱或其他適當位
      置，以為送達。前項情形，由郵政機關為送達者，得將文書寄存於送達地之郵
      政機關。寄存機關自收受寄存文書之日起，應保存三個月。」（註：學說上稱
      之為寄存送達），揆諸前揭規定，本件舉發通知單既遭郵務士因「招領逾期」
      退回原舉發單位而未能對異議人之住所為郵寄送達，已詳如上述，然原舉發單
      位尚有其他替代送達方式以資因應，例如寄存送達，以確保異議人權益，然經
      本院依職權函詢本件舉發通知單送達情形結果，發現原舉發單位並未再辦理其
      他送達方式以為送達，此觀諸上開臺北市政府警察局大同分局、交通部公路總
      局臺北區監理所函覆內容自明，實難謂本件舉發通知單已合法送達予異議人。
      本件舉發通知單既未依行政程序法所定之相關規定送達予異議人，其送達於法
      自有未合，原處分機關於舉發通知單未合法送達之情形下逕為裁罰，尚難認無
      違誤之處，原處分自應予以撤銷。
五、綜上所述，本件異議人於上述時地確有駕車行經有燈光號誌管制之交岔路口闖紅
    燈右轉之違反道路交通管理處罰條例之行為，且經交通勤務警察制止時拒絕停車
    接受稽查而逃逸之違規行為，已如前述，是原處分雖有舉發通知單未合法送達即
    逕行裁罰之違誤而應予撤銷，然異議人既有上述違規行為，仍應由本院自為裁罰
    ，爰依道路交通管理處罰條例第五十三條、第六十條第一項之規定，分別裁處異
    議人罰鍰新臺幣一千八百元、三千元，並依同條例第六十三條第一項第三款、第
    一款之規定，對異議人各記違規點數三點、一點，以資適法。
據上論斷，應依道路交通案件處理辦法第二十條，裁定如主文。
中      華      民      國    九  十  三    年    三月    三十一    日
                                  臺灣板橋地方法院交通法庭
                                      法    官  高  奕  驤
右正本證明與原本無異。
如不服本裁定，應於裁定送達後五日內向本院提出抗告狀。
                                      書 記 官  廖  舜  宜
中      華      民      國    九  十  三    年    三    8月    三十一     
